臺灣桃園地方法院民事簡易判決
111年度桃簡字第477號
原      告  許嘉紘  
訴訟代理人  黃暖琇律師
被      告  胡𦱀芯  




訴訟代理人  洪宗暉律師
上列當事人間請求確認本票債權不存在事件，本院於民國111年1
0月5日言詞辯論終結，判決如下：
    主      文
一、確認被告持有原告所簽發如附表所示之本票，對原告之本票
    債權不存在。
二、訴訟費用由被告負擔。
    事實與理由
壹、程序方面：
    按確認法律關係之訴，非原告有即受確認判決之法律上利益
    者，不得提起之，為民事訴訟法第247 條第1 項本文所明定
    。所謂即受確認判決之法律上利益，係指因法律關係之存否
    不明確，致原告在私法上之地位有受侵害之危險，此項危險
    得以對於被告之確認判決除去之而言，最高法院109 年台上
    字第1779號民事判決參照。經查，被告執有以原告名義簽發
    如附表所示本票1紙（下合稱系爭本票），並向本院聲請本
    票裁定，本院於民國111年1月25日以111年度票字第17號裁
    定（下稱系爭本票裁定），裁定准予強制執行，惟原告否認
    系爭本票之債權存在，是兩造就系爭本票之債權存否之爭執
    ，已使原告在私法上地位處於不安狀態，且此種不安狀態，
    能以確認判決除去之，是原告提起本件確認之訴即具有確認
    利益，合先敘明。
貳、實體方面：
一、原告主張：原告於108年12月間，因二手筆電之交易而結識
    訴外人游長江，而游長江向原告邀約投資門牌號碼桃園市八
    德區廣福路20巷之建物（詳細地址詳卷，下稱系爭房屋），
    再將系爭房屋裝修後出售以獲取差價，經雙方商議後，原告
    負責籌措頭期款，游長江則負責裝修工程之費用。後原告邀
    約訴外人周躍龍一同投資系爭房屋，並向周躍龍應允保證歸
    還投資之本金新臺幣（下同）350,000元，及待系爭房屋出
    售後另行給付利潤98,000元，周躍龍遂而答應加入上開投資
    案，並匯款350,000元與原告，原告則簽發如附表所示之本
    票（下稱系爭本票）與周躍龍為憑，再將資金匯至游長江之
    帳戶內，由游長江處理系爭房屋之投資事宜。嗣原告知悉被
    告為周躍龍之資金來源後，亦有將系爭房屋投資案之相關進
    度通知周躍龍及被告，然游長江嗣後消失無蹤，致系爭房屋
    之投資案停擺，原告亦有將該等狀況匯報予周躍龍及被告，
    惟被告明知系爭本票係因系爭房屋之投資案所簽發，且執票
    人應為周躍龍，竟逕持系爭本票聲請對原告為強制執行，是
    原告與被告間並無任何債權債務關係存在，爰依票據法第13
    條等規定，提起本件訴訟等語。並聲明：確認被告持有由原
    告簽發之系爭本票，對於原告之本票債權不存在。
二、被告則以：原告於108年12月24日，因缺資金而向被告、周
    躍龍及訴外人胡依璇商議借款事宜，而周躍龍及胡依璇均因
    資金不足而無法出借款項與原告，後由被告單獨借款448,00
    0元與原告，原告遂簽發系爭本票交由被告收執以為憑，是
    兩造之間為直接前後手，且原因關係為消費借貸，原告自應
    歸還該等借款及利息等語，資為抗辯。並聲明：原告之訴駁
    回。
三、本院得心證之理由：
　㈠兩造並非系爭本票之直接前後手：
　　原告主張系爭本票係其簽發交與證人周躍龍收執等語，固為
    被告以上詞所否認。然查，證人周躍龍於本院詢問時係證稱
    ：當初原告有向我提到系爭房屋之投資案，並詢問我要不要
    加入投資，我有答應原告，後來我有出資35萬元，而原告亦
    有簽發系爭本票給我作為擔保。被告是我前妻胡依璇的姐姐
    ，我跟胡依璇同住的時候，系爭本票都係交由胡依璇去處理
    ，後來離婚時，胡依璇有把系爭本票留在家中，但後來因為
    被告對於系爭房屋之投資案也有份，胡依璇跟被告就跟我說
    她們說要去處理系爭本票的事情，我就把系爭本票交給被告
    去處理等語（見本院卷第67頁背面至第69頁），證人周躍龍
    上開證述內容與原告前開主張大致相符；復參以被告曾向原
    告表示：希望錢要在大家都在的時候再給，然後證人周躍龍
    要把本票還你等語，後被告亦有向證人周躍龍表示：原告知
    道有一半是我的錢，是不是大家約出來重新開票和借據對我
    比較公平等語，有通訊軟體對話紀錄截圖（見本院卷第32、
    78頁），若系爭本票確如被告所辯係由原告直接簽發交付與
    被告者，何以須請原告重新簽發本票？甚須由證人周躍龍交
    還被告？足見系爭本票確係由原告簽發交與證人周躍龍無疑
    。此外，被告僅空言抗辯系爭本票係由原告簽發直接交與被
    告等語，然與證人周躍龍之證述內容大相徑庭，復未提出相
    關事證供本院審酌，則被告此部分所辯，洵屬無據，不足採
    納。
　㈡系爭本票之原因關係為投資關係：
　⒈被告雖以證人周躍龍有證稱：如果不是借錢，何必簽立借據
    跟系爭本票等語，並提出通訊軟體對話紀錄（見本院卷第78
    -79頁）為憑。惟查，證人周躍龍於本院詢問時係證稱：當
    初原告有向我提到系爭房屋之投資案，並有詢問我要不要參
    加，我有答應原告，原告也有答應本金一定會返還，所以後
    來有匯款35萬元與原告，我還有要求原告要簽立借據跟系爭
    本票為擔保等語，是依證人周躍龍之證述，證人周躍龍與原
    告間雖有借據及系爭本票之存在，然借據及系爭本票僅係作
    為系爭房屋投資款之相關憑據，自不得以此逕認系爭本票之
    原因關係為借貸。
　⒉又證人周躍龍雖曾證述：我想法就是當作先借錢給原告，不
    然簽立系爭本票及借據就沒有意義等語（見本院卷第70頁背
    面）。然細究證人周躍龍上開證述之前後文係為：我知道投
    資有賺有賠，當初原告詢問我要不要參與投資案時，不是用
    借錢的方式來講，且我當初聽到的是投資的事項，只是本金
    的部分是一定可以拿的回來，所以我認為不能單純算是一種
    投資等語（見本院卷第70-71頁）；再參以系爭本票係於108
    年12月25日所簽發，而原告係於108年12月24日即傳送房地
    產投資之相關訊息與證人周躍龍，證人周躍龍並於108年12
    月25日傳送訊息：Wilson感謝給我們個機會阿，幫我留個名
    額，明天看你什麼時候，我在跟你簽等語與原告乙情，亦有
    通訊軟體對話紀錄截圖（見本院卷第77頁）附卷可參，顯見
    系爭本票確與系爭房屋之投資案相關。況若系爭本票係因借
    貸關係而簽立者，理應係由身為借款方之原告向證人周躍龍
    致謝，豈有證人周躍龍向原告傳送該等感謝保留名額之詞，
    此顯與一般智識經驗相悖，益徵系爭本票係因系爭房屋之投
    資關係而簽立甚明。
　⒊至被告所提出與證人周躍龍間之對話紀錄上雖有：你想一想
    之後，對他提出用借據本票的方式，還有講當作我們借錢給
    他等語，證人周躍龍則覆以：那就這樣的講法吧，確實應該
    是如此等語（見本院卷第79頁）。然觀諸該等對話紀錄之時
    間係在110年7月19日，而證人周躍龍後於111年8月24日本院
    言詞辯論期日具結證述之內容已如上所述，兩者顯有差異，
    且證人周躍龍於該等對話紀錄中並未詳細說明認定之基礎，
    而僅係附和被告之詞；再參以原告與被告前於109年7月10日
    之對話紀錄中，被告係向原告表示：對了，八德那個房子，
    依璇希望你錢給ALLEN之前，先跟我們說一下等語（見本院
    卷第32頁），若系爭本票確純粹係因借貸關係者，則出借人
    理應在約定之清償期限屆至後，得逕自請求借款人清償借款
    ，然被告確係要求原告在交付八德房子出售後所得之款項時
    ，應先告知被告，甚關切系爭房屋投資之相關處理經過，顯
    與一般債務清償之處理相異，足見被告上開所辯，應屬無據
    ，不足憑採。
　㈢被告事前即知悉系爭本票係因投資關係而簽發：
　  票據債務人不得以自己與發票人或執票人之前手間所存抗辯
    之事由對抗執票人。但執票人取得票據出於惡意者，不在此
    限，票據法第13條定有明文。又票據法第13條但書所謂惡意
    ，係指執票人明知票據債務人對於發票人或執票人之前手間
    ，有抗辯事由存在而言。再執票人有無惡意，應以其取得票
    據時為決定之標準，最高法院95年度台上字第2862號判決、
    72年度台上字第1612號判決意旨可資參照。原告主張被告於
    收受系爭本票時早已知悉系爭本票之原因關係等語，而為被
    告所否認。經查，證人周躍龍證稱：系爭房屋之投資款350,
    000元係我跟被告共同出資的，我忘記投資案的事情係原告
    一起向我跟被告介紹的，還是之後我轉述給被告，被告係知
    道這個投資案等語（見本院卷第69-70頁）；復觀諸兩造之
    對話紀錄，原告前於109年5月18日曾向被告詢問有關游長江
    之聯絡方式，被告遂將游長江之名片拍照截圖傳送與原告，
    後被告於109年7月10日向原告告知：八德那個房子，依璇希
    望你錢給證人周躍龍之前，先跟我們說一下，其實當初錢是
    我先墊的，後來他才分期還我一半、她擔心他會全拿，所以
    希望都約大家出來再給，然後他本票要還你等節（見本院卷
    第31頁），亦核與證人周躍龍上開證述內容相符，顯見被告
    自證人周躍龍處獲取系爭本票前，早已知悉系爭本票係因系
    爭房屋之投資案所簽發，揆諸上開規定，原告自得向被告主
    張其與證人周躍龍之抗辯事由。
　㈣按附停止條件之法律行為，於條件成就時，發生效力。民法
    第99條第1 項定有明文。又解釋契約固須探求當事人之真意
    ，不能拘泥契約之文字，但契約文字業已表示當事人真意，
    無須別事探求者，即不得反捨契約文字而更為曲解。系爭本
    票係因系爭房屋之投資關係而簽發等情，業經本院認定如上
    ，然關於本金350,000元及利潤98,000元何時給付，系爭本
    票上並無明確之記載，而證人周躍龍於本院詢問時係證稱：
    原告當時係說款項要等到系爭房屋改裝好出售後再給付等語
    （見本院卷第68頁背面、第72頁），原告亦供稱：原告當初
    是答應在投資了結並結算損益後給付等語（見本院卷第83頁
    背面），兩者互核相符；復參以被告上開於109年7月10日傳
    送與原告之對話紀錄，益徵系爭房屋之投資案係以系爭房屋
    之投資案了結並結算損益時為停止條件，於條件成就時，原
    告方應返還證人周躍龍投資款350,000元及給付利潤98,000
    元，而系爭房屋之投資案至本案言詞辯論終結時，均無證據
    可認已完成了結，自難認原告有何返還投資款350,000元及
    給付利潤98,000元之義務。
四、綜上所述，原告請求確認系爭本票債權不存在，為有理由，
    應予准許。
五、本件事證已臻明確，兩造其餘之攻擊防禦方法及所提證據，
    於判決結果不生影響，爰不一一論列，併此敘明。
六、訴訟費用負擔之依據：民事訴訟法第79條。　　　　　　
中　　華　　民　　國　　111 　年　　11　　月　　4 　　日
                  桃園簡易庭  法  官  顏嘉漢
以上為正本係照原本作成。
如不服本判決，應於送達後20日內，向本院提出上訴狀並表明上
訴理由，如於本判決宣示後送達前提起上訴者，應於判決送達後
20日內補提上訴理由書（須附繕本）。
如委任律師提起上訴者，應一併繳納上訴審裁判費。   
中　　華　　民　　國　　111 　年　　11　　月　　4 　　日
                              書記官  楊上毅
附表：
發票日 到期日 票面金額（新臺幣） 票據號碼 發票人 108年12月25日 未載 448,000元 TH857978 許嘉紘